最高法院刑事判決　　　　　　　九十四年度台上字第七二五號
　　上　訴　人　甲○○
上列上訴人因違反麻醉藥品管理條例案件，不服台灣高等法院高
雄分院中華民國九十一年四月二十五日第二審更審判決（九十年
度上更(二)字第一三五號，起訴案號：台灣屏東地方法院檢察署八
十六年度偵字第二九六六、三六二五、五六二五號），提起上訴
，本院判決如下：
    主  文
原判決撤銷，發回台灣高等法院高雄分院。
    理  由
本件原判決認定上訴人甲○○（綽號「十三」）曾犯詐欺罪，經
原審法院判處有期徒刑二年，於民國八十六年二月十六日執行完
畢，仍不知悔改。因搭乘飛機而認識任職於復興航空公司金門航
站之業務員李生春，適於八十六年三月間，因邢志強（綽號「小
高」）自大陸地區走私管制物品化學合成麻醉藥品安非他命至小
金門，欲非法運輸至台灣販售予他人謀取不法之利益，遂與邢志
強共同基於非法運輸及營利販賣安非他命之概括犯意，先由上訴
人介紹李生春與邢志強、郭峻瑋認識後，自八十六年三月初某日
起至同年四月九日止，由邢志強及上訴人安排與渠等有共同運輸
走私進口之安非他命犯意之綽號「郭呆」之不詳姓名成年男子、
郭峻瑋與李宗憲，分別依邢志強等之指示，從台北松山機場搭機
前往金門再轉赴小金門，再由上訴人或邢志強及綽號「郭呆」者
或郭峻瑋聯絡知悉彼等從事走私安非他命，並與上訴人、邢志強
、郭峻瑋、李宗憲、郭呆等有共同非法運輸安非他命之犯意聯絡
之李生春利用航警值勤之空檔，於原判決附表一編號１至５所示
之時間，先後五次分別由上訴人、「郭呆」、郭峻瑋等人將裝有
安非他命之行李交給李生春，以不經金門機場航站安全檢查之方
式，親自攜帶行李自檢查站外迴避關卡檢查，進入金門機場候機
室內之約定地點，完成通關，上訴人、綽號「郭呆」、郭峻瑋並
先後交付如原判決附表二所示之代價後，由郭峻瑋、綽號「郭呆
」等人搭機將李生春攜入之行李袋運回台北，非法運輸及販賣安
非他命來台之次數、時間、數量均詳如原判決附表一編號１至５
所示，再轉交由邢志強以每公斤新台幣（下同）三十三萬元之代
價販售予綽號為「徐仔」之不詳姓名男子等人，上訴人並從其中
分得報酬，嗣於八十六年四月九日上午十時二十五分許，郭峻偉
與該次始知情並共同參與之李宗憲二人，又以同樣手法由郭峻瑋
先將安非他命行李袋交付李生春，經李生春攜帶過關之方式掩護
，未經金門機場安全檢查，將接獲之安非他命運送來台時，在台
北市松山機場航站大廈前為警查獲，並扣得如原判決附表三所示
之安非他命、郭峻瑋所有供犯罪所用及所得之行李袋一個、贓款
八萬七千元等情。因而撤銷第一審判決，改判論處上訴人共同連
續非法販賣化學合成麻醉藥品罪刑（累犯），固非無見。
惟查(一)、有罪判決書所憑之證據，以足以證明其所認定之犯罪事
實為必要，若所憑之證據與待證事實不相符合，即屬證據上理由
矛盾之違法。原判決理由謂：李生春於警訊中所為供述，除第四
次應係郭呆前往接駁之誤外，核與邢志強、郭峻瑋等供述情節相
符，而採為論罪之證據。然依原判決之記載，李生春於警訊中係
供稱：「第一次是上（三）月上旬綽號『十三』牽線叫我提一袋
古董（實係安非他命）放在內候機室給郭峻瑋帶走，獲得二萬元
；第二次三月十五日也是『十三』牽線叫我提一袋重要的物品放
在內候機室給郭峻瑋帶走，得到酬勞三萬元；第三次三月下旬（
指三月二十七日），郭峻瑋到金門打電話給我，叫我也提一袋行
李同放內侯機室由他帶走，給我報酬三萬元；第四次是四月四日
郭峻瑋和上第三次相同手法叫我提行李同樣給我三萬元。」郭峻
瑋於警訊時供稱：「第一次接運是今（八十六）年三月二十六日
接獲『小高』打給我呼叫器，叫我去金門接貨，……第二次和第
一次的接運方式相同，代價比上次高，約十萬元，……時間是八
十六年四月八日我和李宗憲搭乘班機飛往金門。」於第一審法院
供稱：「（那幾趟幫小高拿東西）三月二十六日這一趟及被抓到
這一次」、「第一次我自己去、第二次帶宗憲去。」於原審供稱
：「我的朋友叫我『紅毛』，幾乎沒有叫我『郭呆』」各等語。
邢志強證稱：上訴人綽號「十三」，邢志強綽號「小高」、郭峻
瑋不是「郭呆」，其綽號叫「紅毛」等情（原判決理由二(一)）。
如果無訛，則李生春於警訊中之供述，除第四次應係「郭呆」前
往接駁之外，其餘部分是否與郭峻瑋、邢志強之供述相符，即非
無疑。且李生春上開供述亦與原判決附表一所載第一次、第二次
均由上訴人及「郭呆」至小金門接駁交付李生春攜入候機室後再
非法運輸回台灣之情節不符。難謂無證據上之理由矛盾。
(二)、證據雖已調查，而其內容尚未完全明瞭，即與未經調查無異
，如遽行判決，仍屬應於審判期日調查之證據未予調查。原判決
以同案被告邢志強供稱：「（李生春你認得？你是利用他是航空
公司業務員身分掩護通關？）認識，甲○○安排的。」「（在金
門接運路線如何安排？）主要是甲○○安排，我大都在台灣接貨
，金門我去過二次，小金門去過一次。」李生春供稱：「（何人
託你運送？）甲○○，但邢志強亦有在場。」各等語，因而認定
上訴人於未親自前往接駁時，亦有從中安排李生春協助前往接駁
之郭峻瑋等人（原判決理由二(二)）。然依原判決附表一所載前後
五次由李生春協助運輸安非他命之犯行，第三、四、五次上訴人
均未到金門，係依次分別由郭峻瑋、郭呆、郭峻瑋及李宗憲至小
金門接駁交李生春攜入候機室後，再非法運輸回台灣。但據郭峻
瑋於警訊中供稱：「第一次接運（指該附表第三次）是「小高」
打呼叫器，叫我去金門接貨，並指示我從松山機場搭乘下午飛往
金門的班機到金門。第二次（指該附表第五次）接運方式相同，
……『小高』叫我多找一人幫忙接運，時間是八十六年四月八日
我和李宗憲搭乘下午十五時左右遠東航空公司班機飛往金門，到
達後即轉渡輪到小金門。」（警卷第五、六頁）。上訴人及李生
春亦均供稱上訴人有二次託李生春帶東西等情。如果無訛，則第
三、四、五次自金門運輸安非他命到台灣之犯行，上訴人是否有
參與或從中安排李生春協助郭峻瑋及「郭呆」？如有，係如何安
排協助？李生春所謂：上訴人託運，但邢志強亦有在場，是否指
該三次運輸行為？仍有欠明瞭而待釐清。原判決對此未詳予究明
或再訊問李生春等調查釐清，遽為上開論斷，自有可議。(三)、原
判決理由謂扣案八萬七千元係共犯郭峻瑋所有，係犯罪所得之物
，而依刑法第三十八條第一項第一款之規定諭知沒收（原判決理
由四），適用法則已有不當。且究竟憑何證據證明該款係共犯郭
峻瑋犯罪所得之物，未於理由內說明，亦嫌理由欠備。上訴意旨
指摘原判決不當，非無理由。按第三審法院應以第二審判決所確
認之事實為判決基礎，刑事訴訟法第三百九十四條第一項前段定
有明文。原判決上述之違背法令，影響於事實之確定，本院無可
據以為裁判，仍應將原判決撤銷發回原審法院更為審判。原判決
不另為無罪諭知部分，基於審判不可分原則，併予發回。
據上論結，應依刑事訴訟法第三百九十七條、第四百零一條，判
決如主文。
中　　華　　民　　國　九十四　年　　二　　月　 十七 　日
　　　　　　　　　　　最高法院刑事第二庭
                          審判長法官  董　明　霈
                                法官  林　茂　雄
                                法官  張　祺　祥
                                法官  呂　永　福
                                法官  洪　佳　濱
      本件正本證明與原本無異
                                      書  記  官
中　　華　　民　　國　九十四　年　　二　　月　二十二　日
                                                      Ｌ
